臺灣新北地方法院板橋簡易庭民事判決
　　　　　　　　　　　　　　　　　 110年度板簡字第1409號
原　　　告　王蘇桂　
訴訟代理人　王弘熙律師
被　　　告　許美玲　

上列當事人間請求侵權行為損害賠償事件，原告提起刑事附帶民
事訴訟，經本院刑事庭裁定移送前來（本院110年度交簡附民字
第3號），本院於民國110年9月14日言詞辯論終結，判決如下：
    主      文
被告應給付原告新臺幣10,470元，及自民國110年1月31日起至清
償日止，按週年利率5%計算之利息。
原告其餘之訴駁回。
訴訟費用新臺幣1,000元，由被告負擔新臺幣40元，餘由原告負
擔。
本判決原告勝訴部分得假執行。
原告其餘假執行之聲請駁回。
    事實及理由
一、本件被告經合法通知，無正當理由未於言詞辯論期日到場，
    核無民事訴訟法第386 條所列各款情形，爰依原告之聲請，
    由其一造辯論而為判決。
二、原告主張：被告於民國108年11月18日下午4時2分許，無照
    駕駛車牌號碼000-000號普通重型機車，沿新北市○○區○
    ○街00巷○○○○號誌交岔路口時，於巷道內車速過快、未
    減速慢行，然依當時天候晴、日間光線良好、柏油路面乾燥
    無缺陷、視距良好、並無不能注意之情事，竟疏未注意沿國
    泰街39巷5弄往4弄之方向車道有原告所騎乘之車牌號碼000
    -000號普通重型機車（下稱系爭車輛）直行，因而與原告騎
    乘之系爭車輛發生撞擊，致原告受有右膝、右手、手肘擦挫
    傷之傷害。原告因被告前開行為，受有如下所述之損害：㈠
    醫療費用新臺幣（下同）5,600元；㈡系爭車輛修復費用5,7
    50元；㈢精神慰撫金100,000元：原告因系爭事故，致身心
    及精神上受到嚴重創傷，受有終身之後遺症，當天氣寒冷時
    便覺患部痠痛不堪，終身需定期持續復健，影響原告老年生
    活甚鉅。為此，爰依民法第184條第1項前段、第195條第1項
    之規定，聲明請求：㈠被告應給付原告111,350元，及自刑
    事附帶民事起訴狀繕本送達翌日起至清償日止，按週年利率
    5%計算之利息。㈡願供擔保請准宣告假執行。
三、法院之判斷：
 ㈠ 按因故意或過失，不法侵害他人之權利者，負損害賠償責任
    ；汽車、機車或其他非依軌道行駛之動力車輛，在使用中加
    損害於他人者，駕駛人應賠償因此所生之損害，民法第184
    條第1項前段、第191條之2前段分定明文。原告主張被告於
    上開時、地駕駛前揭車輛，疏未注意原告騎乘系爭車輛沿新
    北市板橋區國泰街39巷5弄往國泰街39巷4弄方向行駛至新北
    市○○區○○街00巷○○○街00巷0弄○號誌之交岔路口，
    而與系爭車輛發生碰撞，致原告受有右膝、右手、手肘擦挫
    傷之傷勢，系爭車輛因而受損等情，業據其提出臺灣新北地
    方檢察署檢察官109年度調偵字第3274號聲請簡易判決處刑
    書、傷勢照片、亞東紀念醫院診斷證明書暨醫療費用單據、
    黃外科診所診斷證明書暨收據、陳正傑骨科診所門診費用明
    細收據及日利車行出具之估價單為憑，且有本院109年度交
    簡字第2211號刑事判決在卷可稽，並據本院依職權調閱上開
    刑事案件偵審卷宗，核閱屬實，又被告就原告主張之前揭事
    實，已於相當時期受合法之通知，而於言詞辯論期日不到場
    ，亦未提出準備書狀爭執，依民事訴訟法第436條第2項、第
    280條第3項準用第1項之規定，視同自認，是依本院調查證
    據之結果，堪認原告之主張為真正。
 ㈡ 按不法侵害他人之身體或健康者，對於被害人因此喪失或減
    少勞動能力或增加生活上之需要時，應負損害賠償責任；不
    法侵害他人身體、健康，被害人雖非財產上之損害，亦得請
    求賠償相當之金額；不法毀損他人之物者，被害人得請求賠
    償其物因毀損所減少之價額，民法第193條第1項、第195條
    第1項前段、第196條分別定有明文。查被告不法侵害原告身
    體、健康及財產權之侵權行為事實，業經認定於前，從而，
    原告依上開規定，訴請被告負賠償責任，洵屬有據。茲將原
    告得請求賠償之金額，分述如下：
 ⒈ 醫療費用部分：
    原告主張因被告前開過失傷害行為，受有右膝、右手、手肘
    擦挫傷等傷害，其因而至亞東紀念醫院、黃外科診所及陳正
    傑骨科診所看診而支出醫療費用5,600元乙節，業據提出前
    揭診斷證明書暨醫療費用收據、門診費用明細收據為證，是
    原告請求被告賠償醫療費用5,600元，核屬有據。
 ⒉ 系爭車輛修復費用：
    按物被毀損時，被害人除得依民法第196條請求賠償外，並
    不排除民法第213條至第215條之適用。依民法第196條請求
    賠償物被毀損所減少之價額，得以修復費用為估定之標準，
    但以必要者為限（例如：修理材料以新品換舊品，應予折舊
    ）。被害人如能證明其物因毀損所減少之價額，超過必要之
    修復費用時，就其差額，仍得請求賠償【最高法院77年度第
    9次民事庭會議決議㈠可資參照】。經查，系爭車輛修復費
    用為5,750元（均為零件），此業據原告自陳在卷，且有日
    利車行出具之估價單附卷可稽。惟該修復費用中零件部分既
    係以新品更換舊品，則應扣除折舊後計算其損害。再依行政
    院財政部發布之「固定資產耐用年數表」規定，機器腳踏車
    其耐用年數為3年，並依同部訂定之「固定資產折舊率表」
    規定，耐用年數3年依定率遞減法之折舊率為千分之536，其
    最後1年之折舊額，加歷年折舊累計額，其總和不得超過該
    資產成本原額10分之9。準此，系爭車輛係於97年11月出廠
    ，有公路監理電子閘門查詢結果在卷足憑，至事故發生之
    108年11月18日，系爭車輛之實際使用年數已逾3年，故原告
    就零件部分得請求之金額應以575元為限（計算式：5,750元
    ×1/10＝575元），即為原告得請求之修車費用。
 ⒊ 精神慰撫金部分：
    按不法侵害他人之人格權，被害人受有非財產上損害，請求
    加害人賠償相當金額之慰撫金時，法院對於慰撫金之量定，
    應斟酌實際加害情形、所造成之影響、被害人痛苦之程度、
    兩造之身分地位、經濟情形及其他各種狀況，以核定相當之
    數額（最高法院47年度台上字第1221號、51年度台上字第22
    3號判例意旨參照）。查原告因被告過失傷害行為，而受有上
    開傷害，已如前述，堪認原告精神上自受有一定程度之痛苦
    ，原告依民法第195條第1項規定，請求非財產上損害賠償，
    洵屬有據。爰審酌原告目前已退休、無收入乙節，業據原告
    陳明在卷，另參酌兩造稅務電子閘門所得調件明細表所示資
    力狀況，經綜合考量兩造之關係、身分地位、經濟狀況、原
    告受傷程度、被告之侵權行為態樣暨情節等一切情狀，認原
    告請求100,000元之非財產上損害尚屬過高，應核減為20,00
    0元為適當。
 ⒋ 綜上，原告所受之損害為26,175元（計算式：5,600元＋575
    元＋20,000元＝26,175元）
 ㈢ 惟按損害之發生或擴大，被害人與有過失者，法院得減輕賠
    償金額，或免除之，民法第217條第1項定有明文。此項規定
    之目的，在謀求加害人與被害人間之公平，故在裁判上法院
    得以職權減輕或免除之（最高法院85年台上字第1756號判例
    意旨）。按行車速度，依速限標誌或標線之規定，無速限標
    誌或標線者，應依下列規定：二、行經設有彎道、坡路、狹
    路、狹橋、隧道、學校、醫院標誌之路段、道路施工路段、
    泥濘或積水道路、無號誌之交岔路口及其他人車擁擠處所，
    或因雨霧致視線不清或道路發生臨時障礙，均應減速慢行，
    作隨時停車之準備。三、應依減速慢行之標誌、標線或號誌
    指示行駛；汽車行駛至交岔路口，其行進、轉彎，應依下列
    規定：二、行至無號誌或號誌故障而無交通指揮人員指揮之
    交岔路口，支線道車應暫停讓幹線道車先行，道路交通安全
    規則第93條第1項第2款、第3款、第102條第1項第2款前段定
    有明文。又按「慢」字，用以警告車輛駕駛人前面路況變遷
    ，應減速慢行。「停」標字，用以指示車輛至此必須停車再
    開，道路交通標誌標線號誌設置規則第163條第1項、第177
    條第1項前段亦有明定。經查，本件事故發生時，天候晴、
    日間自然光線、視距良好、柏油路面、乾燥無缺陷、無障礙
    物等情，有道路交通事故調查報告表㈠在卷可稽，是依事故
    發生時現場狀況及客觀條件，原告並無不能注意之情事，原
    告騎乘系爭車輛沿新北市板橋區國泰街39巷4弄往國泰街39
    巷5弄行駛，行至無號誌之交岔路口，理應注意支線道車應
    暫停讓幹線道車先行，並依標誌之指示停車再開，惟參以原
    告於警詢時陳稱：伊騎乘系爭車輛沿國泰街39巷5弄口直行
    往國泰街39巷4弄口方向行駛，到達巷口時，路上有停、慢
    標線，伊沒有停車停看左右來車直接直行，與右方從國泰街
    39巷直行往中和之機車發生碰撞：伊沒有看見對方，無法反
    應等語，足見原告行經無號誌之交岔路口時，已見前方劃設
    停止標線，卻未停止再開，而有於無號誌交岔路口支線道車
    未讓幹道車先行之過失甚明。本件前經送請新北市政府車輛
    行車事故鑑定會鑑定，鑑定結果認：「一、王蘇桂駕駛普通
    重型機車，行經無號誌路口，支線道車未讓幹線道車先行，
    為肇事主因。二、許美玲駕駛普通重型機車，行經無號誌路
    口，未注意車前狀況，為肇事次因；惟無照駕駛有違規定」
    ，此有新北市政府車輛行車事故鑑定會新北車鑑字第000000
    0號鑑定意見書附卷可參，亦同本院之認定，足徵原告亦與
    有過失。原告雖主張系爭事故現場雙方行駛巷道寬度差距不
    足半公尺，以肉眼無法辦別支幹道云云，然觀諸卷附事故現
    場圖，可見新北市板橋區國泰街39巷5弄地面已清楚劃設「
    停」、「慢」之標誌，原告於警詢亦坦認其未依標誌之指示
    停車慢行，自不得執其肉眼無法辦別支幹道等詞卸責。本院
    審酌本件交通事故發生緣由、路權歸屬情形等一切情狀，認
    被告就本件事故應負擔40%之肇事責任，原告應負擔60%之肇
    事責任。基此，爰依前開規定，減輕被告之賠償金額為13,8
    00元（計算式：26,175元×40%＝10,470元）。
四、綜上所述，原告依民法第184條第1項前段、第195條第1項之
    規定，請求被告給付10,470元，及自刑事附帶民事起訴狀繕
    本送達翌日即110年1月31日起至清償日止，按週年利率5%計
    算之利息，為有理由，應予准許。逾此範圍之請求，為無理
    由，應予駁回。
五、本件事證已臻明確，原告其餘之攻擊防禦方法及所提證據，
    於判決結果不生影響，爰不一一論列，併此敘明。
六、本件原告勝訴部分係適用簡易訴訟程序所為被告敗訴之判決
    ，爰依職權宣告假執行。又原告聲請供擔保宣告假執行之部
    分，僅係促使法院職權發動，毋庸另予准駁之表示。至原告
    敗訴之部分，其假執行之聲請即失所附麗，應予駁回。
七、本件損害賠償事件乃刑事附帶民事訴訟，由刑事庭移送前來
    ，當事人原無需繳納訴訟費用，惟原告請求系爭車輛修復費
    用5,750元部分，雖非屬附帶民事訴訟請求之範圍，然已合
    於民事起訴之程序要件，致生訴訟費用1,000元，爰依此部
    分之勝敗比例，命被告負擔40元，餘由原告負擔。
中    華    民    國    110    年    10    月    1    日
                  臺灣新北地方法院板橋簡易庭
                             法  官  施函妤
以上為正本係照原本作成。
如不服本判決，應於送達後20日內，向本院提出上訴狀並表明上
訴理由，如於本判決宣示後送達前提起上訴者，應於判決送達後
20日內補提上訴理由書（須附繕本）。
中    華    民    國    110    年    10    月    4    日
                             書記官  吳昌穆